臺灣苗栗地方法院交通事件裁定　　　　　94年度交聲字第96號
　　原 處分機關 交通部公路總局新竹區監理所苗栗監理站
 　 異　議　人
　　即受處分人　甲○○
　　 　　　　　　　　　　　樓.
上列受處分人因違反道路交通管理處罰條例案件，對於交通部公
路總局新竹區監理所苗栗監理站94年6 月1 日竹監苗字第裁54－
JA0000000 號裁決處分（原舉發案號：南投縣警察局投警交字第
JA0000000號），聲明異議，本院裁定如下：
    主  文
原處分撤銷。
甲○○不罰。
    理  由
一、本件異議意旨略以：異議人即受處分人甲○○並沒有於民國
    94 年3月15日到南投；也沒有駕駛車牌號碼6015－ＪＴ號自
    小客車，也不認識車主張桂梅，也沒也在罰單上簽名，而所
    有之駕駛執照於94年1 月17日在車上被竊走，已在新莊分局
    中平派出所報案，因此依法聲明異議等語。
二、按汽車駕駛人，行車速度，超過規定之最高時速，或低於規
    定之最低時速，或裝用測速雷達感應器者，處新臺幣1 千2
    百元以上2 千4 百元以下罰鍰；其感應器沒入之；汽車駕駛
    人有上列各款所列條款之一者，除依原條款處罰鍰外，並予
    記點：一、有第41條第1 項情形之一者，記違規點數1 點，
    道路交通管理處罰條例第40條第1 項、第63條第1 項第1 款
    固分別定有明文；又於94年3 月15日下午2 時12分，駕駛車
    牌號碼6015－ＪＴ自用小客車，在臺16線，因超速，經警舉
    發1 節，亦有南投縣警察局交通隊投警交字第JA0000000 號
    「舉發違反道路交通管理事件通知單」一紙附卷足稽；然依
    異議人之辯詞，則本件爭點應係當時違規遭舉發者是否確係
    異議人？
三、經查：
（一）觀乎前開「舉發違反道路交通管理事件通知單」，於駕駛
      人或行為人姓名欄係寫明「甲○○」，於「收受通知聯者
      簽章」欄係有甲○○之簽名，因此本件執勤警員係親眼目
      睹駕駛人為何人，然經本院通知舉發之員警周士森到院指
      認，其卻無法認定當日舉發違規者係異議人，有本院94年
      8月17日筆錄可證 。
（二）又異議人所稱自小客車駕駛執照曾經遭竊乙節，業據其陳
      明在卷，並且經由南投縣警察局函覆明確，有該局94年6
      月29日投警交字第0940020099號函在卷可憑，堪認異議人
      之上開證件確實曾經申請補發過。
（三）再者移送機關所移送之舉發違反道路交通管理事件通知單
      上「收受通知聯者」上、與異議人於94年8 月17日本院訊
      問筆錄上、聲明異議狀具狀人上「甲○○」之簽名均有顯
      著之不同，足以認定舉發當日在「收受通知聯者」簽名之
      甲○○與異議人並非同一人。
四、按法院受理交通事件，準用刑事訴訟法之規定，道路交通管
    理處罰條例第80九條前段定有明文。是最高法院76年台上字
    第4986號判例「認定犯罪事實所憑之證據，雖不以直接證據
    為限，間接證據亦包括在內。然而無論直接證據或間接證據
    ，其得為訴訟上之證明者，須於通常一般之人均不致有所懷
    疑，而得確信其為真實之程度者，始得據為有罪之認定。倘
    其證明尚未達到此一程度，而有合理之懷疑存在而無從使事
    實審法院得有罪之確信時，即應由法院為諭知被告無罪之判
    決」揭示刑事訴訟法上法院認定事實之最重要原則 (即認定
    被告有罪，就該有罪事實不能有任何之合理懷疑存在原則)
    ，於法院審理違反「道路交通管理處罰條例」案件時，亦有
    其適用。易言之，法院於審理違反「道路交通管理處罰條例
    」案件，當踐行完畢調查證據程序後，為事實之認定時，如
    就原處分機關所認定行為人之違規事實仍有合理懷疑而無法
    百分之百確信行為人確有該當於「道路交通管理處罰條例」
    各該處罰規定之構成要件事實時，此際即應依訴訟上之待證
    事實「倘有懷疑，則從被告之利益作解釋」之證據法則，作
    對受處分人有利之認定。綜上所述，異議人所辯尚非無足採
    信；此外，復無充分之證據足證異議人確有前述違反道路交
    通管理處罰條例之行為，是原處分機關就此所為之裁決處分
    即有未洽。
五、從而，本件異議為有理由，原處分機關所為之本件裁決處分
    應予撤銷，並由本院自為裁定。
據上論斷，應依道路交通案件處理辦法第20條前段，裁定如主文
。
中　　華　　民　　國　　94　　年　　9 　　月　　9 　　日
                  交通法庭    法　官　張珈禎
以上正本證明與原本無異
如不服本裁定應於送達後5 日內向本院提出抗告狀
                              書記官　黃雅琦
中　　華　　民　　國　　94　　年　　9 　　月　　21　　日
